【裁判字號】    97,上訴,101
【裁判日期】    970630
【裁判案由】    違反槍砲彈藥刀械管制條例
【裁判全文】
臺灣高等法院花蓮分院刑事判決         97年度上訴字第101號
上  訴  人  臺灣花蓮地方法院檢察署檢察官
被      告  甲○○
指定辯護人  吳明益律師
上列上訴人因違反槍砲彈藥刀械管制條例案件，不服臺灣花蓮地
方法院96年度訴字第440號中華民國97年2月13日第一審判決（起
訴案號：臺灣花蓮地方法院檢察署96年度偵緝字第357號），提
起上訴，本院判決如下：
    主  文
原判決撤銷。
林鋼茂未經許可，持有可發射子彈具有殺傷力之土造長槍，處有
期徒刑壹年拾月，併科罰金新臺幣參萬元，罰金如易服勞役，以
新臺幣壹仟元折算壹日。緩刑肆年。
    事  實
一、甲○○明知未經許可不得持有具有殺傷力之槍枝，竟於其姐
    夫鄧鎮勇死亡後（民國92年12月19日死亡），在93年底某日
    ，取得原為其姐夫所有之機械性能良好，可擊發適用子彈之
    土造長槍1把（槍枝管制編號0000000000號）後，予以持有
    。並於94年6月間某日，在乙○○位於花蓮縣壽豐鄉○○村
    ○○路○段67號住處，將之交予乙○○持有（所犯違反槍砲
    彈藥刀械管制條例罪部分，業經臺灣高等法院花蓮分院另案
    判決確定）。嗣因乙○○為警查獲後供出槍枝來源而查獲。
二、案經臺灣花蓮地方法院檢察署檢察官自動檢舉偵辦。
    理  由
一、程序部分：按「被告以外之人於審判外向法官所為之陳述，
    得為證據。被告以外之人於偵查中向檢察官所為之陳述，除
    顯有不可信之情況者外，得為證據」，刑事訴訟法第159條
    之1定有明文。是證人乙○○於原審及本院另案審理中向法
    官所為之陳述，依據前開規定，具有證據能力。至乙○○在
    檢察官偵訊時之證述，亦無證據證明顯有不可信之情況，應
    均具有證據能力。又本案認定事實所引用本件卷證所有之證
    據（文書證據、物證等證據），檢察官、被告及其辯護人均
    未主張排除前開書證、物證之證據能力，且迄於本院言詞辯
    論終結前均未表示異議，本院審酌前開書證、物證並無刑事
    訴訟法第159條之4規定顯有不可信之情況與不得作為證據之
    情形，是本案認定事實所引用卷證所有之證據（文書證據、
    物證等證據），認均有證據能力，合先敘明。
二、認定犯罪事實所憑證據及理由：
（一）證人乙○○於偵查中之證述、於臺灣高等法院花蓮分院另
      案審理中之證述。均足以證明證人乙○○為警查獲之具有
      殺傷力槍枝確係被告所交付。此亦核與被告於偵查中供稱
      之證人乙○○之槍枝為其姐夫鄧鎮勇所有，並係其丟在山
      邊後，伊曾告知位置後由乙○○撿拾等語（見偵卷第12、
      13、18、19、21頁），及於本院供稱其有將姐夫鄧鎮勇過
      世後所遺留之槍枝丟棄，並將位置告知證人乙○○等語，
      就扣案槍枝來源之供述大致符合，堪信證人乙○○所述屬
      實。
（二）臺灣花蓮地方法院核發之搜索票、扣押物品清單、現場測
      繪圖、查獲照片及槍彈鑑定書等。扣案長槍1支（槍枝管
      制編號：0000000000號）係土造長槍，以打擊子彈底火引
      爆其內火藥為發射動力，機械性能良好，可擊發適用子彈
      ，認具殺傷力，有內政部警政署刑事警察局94年12月28日
      刑鑑字第0940196914號鑑驗通知書1份在卷可參。足證證
      人乙○○所持，而由被告交付之槍枝具有殺傷力，且係屬
      槍砲彈藥刀械管制條例第4條第1項第1款所定之其他可發
      射子彈具有殺傷力之槍砲無訛。
（三）行動電話雙向通聯紀錄。行動電話門號0000000000、0000
      000000號之雙向通聯紀錄。此核與證人乙○○供稱案發後
      與被告通話商量之事實相符，此經被告於本院供述在卷，
      足證證人乙○○證稱其以交付予被告使用之電話連絡，要
      求被告作證之事係屬實在。
（四）被告之供述。其供稱曾將姐夫遺留之土造長槍1把置於山
      區，並通知證人乙○○置放地點，且收受乙○○交付之新
      台幣（以下同）1萬元及行動電話1支等語。則自被告供述
      之將槍枝丟棄於山區並告知證人乙○○之事實，足以證明
      被告明知系爭槍枝具有殺傷力。再自被告供稱之將之棄置
      於山區後告知乙○○地點之事實，參以山區若非特意將之
      放置在一定處所，事後豈可能知悉特定地點，並告知他人
      確切位置? 故依被告所為，可知其應有持有之意，僅係其
      持有形態非一般置於手上或家中隨意可得環境之情形。
（五）綜上所述，可知被告明知系爭槍枝具有殺傷力並持有，其
      上開犯罪事證明確，犯行洵堪認定。
三、被告辯解及本院認定之理由
（一）被告辯解：槍枝非其所有，未將槍交給乙○○，無持有之
      意等語。
（二）經查：
  １、證人乙○○除於另案中供稱系爭槍枝係由被告交付，於偵
      查中亦結稱槍枝係伊被查獲前約半年左右某日下午由被告
      持至其家中交付，且整枝槍枝均已組合完成，因在之前被
      告無工作常至其家中找伊吃飯聊天，且知其每日均上山工
      作，會拿彈弓上山玩，即告知拿一把槍交付，伊並曾給予
      1 萬元及手機1支，被告告知槍枝為其姐夫所有等語（見
      偵卷第28、29頁）。此核與被告於本院之供述，除槍枝係
      由被告拿至證人乙○○家中或告知棄置於山上由其自取部
      分略有不同外，其餘包括槍枝來源等均符合，堪認證人乙
      ○○之證述應可採信。故原審以證人乙○○事後於本院另
      案之供述係翻異前詞而不可採信，顯與上開被告坦承之事
      實有所出入，原審此部分認定尚非可採。則被告既於其姐
      夫鄧鎮勇過世後，將遺留之槍枝放置一定處所，且該處所
      係其事後可取出放置之物品則顯係可確定之處所（不論係
      其自己取槍後交付證人乙○○或告知乙○○後由乙○○自
      取槍），可認定扣案槍枝擺放之位置係特定處所，則顯然
      被告放置槍枝當時並無棄置之意，否則應將之丟棄於無法
      尋獲之處，故以被告所為，當已符合持有系爭槍枝之意，
      僅其持有之方式並非將系爭槍枝置於身邊而已，此再自其
      後被告將之取交證人乙○○更可證明其持有之意。
  ２、再參以卷附臺灣大哥大股份有限公司、和信電訊股份有限
      公司函覆關於行動電話門號0000000000號與0000000000號
      雙向通聯資料，已可證明上開兩支電話之通聯情形，又被
      告亦坦承其使用之上開行動電話機確係證人乙○○所交付
      ，且確有於證人被查獲後與之通話之事實，故縱無法證明
      證人乙○○於上開通聯時間與被告通話之內容為何，惟依
      此已足以認定證人乙○○所述並非毫無根據。故原審認無
      法確定被告與證人乙○○於上開時間確有通話之事實，亦
      與實情不符。則依證人乙○○之證述，再參以被告於本院
      供述之內容，顯然證人乙○○為警查獲後，立即與提供槍
      枝之被告連絡，故系爭槍枝之來源確係被告當無可置疑。
  ３、被告與證人乙○○2人雖就槍枝交付之地點、方式及乙○
      ○為警查獲後雙方通話內容供述不同，然就槍枝來源確為
      被告姐夫鄧鎮勇所有，而由被告持有之事實，並無差異。
      退而言之，縱證人乙○○就被告持槍至其家中交付之事實
      ，因僅有其一人之證述而有疑義，惟參以被告於本院供稱
      係其姐夫鄧鎮勇過世時留下一把槍，伊將該裝槍之袋子丟
      到山上的採礦區，有告知乙○○槍丟在何處；94年4月時
      乙○○曾打電話，告知因槍枝案件被查獲，要伊幫忙交代
      槍枝來源，本要求找原住民，但伊告知無法，其後電話遺
      失就未再連絡，遺失之電話係乙○○所交付；伊告訴乙○
      ○槍丟在何處之原因係因之前到山上拾石頭時徐某曾告知
      山上有野生動物，想要槍枝防身，故告知曾將槍丟在礦區
      ；乙○○確曾給1萬元及電話，惟係因當時無工作，常至
      山上幫其揹石頭下山，錢與手機都是向乙○○所借等語（
      見本院準備程序筆錄），亦足以證明被告係因證人乙○○
      告知想要槍枝防身，故由伊告知其原將槍枝放置位置，則
      被告當係將扣案槍枝藏放在特定處所，故告知證人乙○○
      後，乙○○即得輕易至該特定處所取得扣案之具有殺傷力
      槍枝，被告上開將系爭槍枝放置於特定處所之行為，當係
      以持有之意為之，故其辯稱無持有之意云云，顯不可採信
      。
  ４、綜上所述，系爭扣案槍枝於被告交付證人乙○○前，確以
      持有之意而持有扣案具有殺傷力之槍枝堪以認定。被告辯
      稱無持有之意，尚不足採信。
四、論罪科刑
（一）本件扣案之土造長槍，係屬於槍砲彈藥刀械管制條例第4
      條第1項第1款所稱可發射子彈具有殺傷力之槍枝，依同條
      例第5條之規定，非經中央主管機關許可，不得持有。核
      被告所為係犯槍砲彈藥刀械管制條例第8條第4項之未經許
      可持有具有殺傷力之改造槍枝罪。
（二）撤銷改判理由：原審認定被告無罪固非無據。惟據被告於
      偵查、原審及本院之供述，足認其確有持有系爭槍枝之意
      ，原審以僅有證人乙○○前後不同之證述，不足為認定被
      告有罪之證據，惟參以被告之供述，上開認定容有違誤，
      被告否認犯行，並無理由，檢察官上訴有理，本院應予撤
      銷改判。
（三）比較新舊法─按行為後法律有變更者，適用行為時之法律
      ；但行為後之法律有利於行為人者，適用最有利於行為人
      之法律，95年7月1日施行之新修正刑法第2條第1項定有明
      文。被告行為後，刑法第33條第5款修正主刑之種類：「
      罰金新台幣一千元以上，以百元計算之」，比較被告行為
      時刑法第33條第5款主刑之種類：「罰金銀元一元以上」
      ，就罰金之最低度以適用修正施行前之規定對於被告有利
      。而被告行為時刑法第42條第2項前段規定：「易服勞役
      以一元以上三元以下折算一日」，又被告行為時之易服勞
      役折算標準，業據修正前罰金罰鍰提高標準條例第2條前
      段規定，就其原定數額提高為100倍折算1日，則被告行為
      時之易服勞役折算標準，應以銀元300元折算1日，即新台
      幣900元折算1日，惟95年7月1日施行之修正刑法第42條第
      3項前段規定：「易服勞役以新台幣一仟元、二仟元或三
      仟元折算一日」，比較修正前後之易服勞役折算標準，以
      修正後之規定，較有利於被告，則應依刑法第2條第1項後
      段規定，適用修正後之刑法第42條第3項前段規定，定其
      折算標準。
（四）爰審酌被告犯罪動機、目的僅係處理其姐夫鄧鎮勇所遺留
      槍枝，並非用以逞兇鬥狠或為其他不法犯行，犯罪之手段
      尚稱平和，並無顯見之反社會性或暴力傾向，被告負擔家
      中重擔，且無前科，品行堪稱良好，參以本件扣案槍枝，
      雖機械性能良好，然經查獲時係以小鋼珠為子彈，且底火
      亦係一般市售之物，被告持有時間短暫，亦無證據證明其
      曾持以使用，縱其後告知證人乙○○槍枝所在，並由乙○
      ○持有，然乙○○亦僅用以獵捕小動物維生，其所可能造
      成之損害或危害並非重大，故被告雖未完全坦承犯行，惟
      就其中若干事實並未否認，僅辯稱未持有，態度尚佳，衡
      情尚有悔悟之意。再審酌本罪之法定刑為3年以上有期徒
      刑，依被告上開持有之情節，並未為其他犯罪行為，再參
      以其犯罪惡性較低，顯有情輕法重及犯罪情狀可資憫恕之
      情形，縱量處法定最低度刑，仍嫌過重，爰依刑法第59條
      之規定減輕其刑。並綜上各種情狀，本院認應量處被告有
      期徒刑1年10月，併科罰金3萬元，並就併科罰金部分，諭
      知易服勞役之折算標準。並再審酌被告前並無犯罪紀錄，
      有臺灣高等法院被告前案紀錄表乙份附卷可查，被告雖因
      法治觀念淡薄且一時失慮，致罹此刑責，然其實際並未造
      成損害，其惡性尚低，且其經此刑之追訴處罰，當知悔悟
      ，諒無再犯之虞，為勵其自新，本院認本件之刑罰以暫不
      執行為適當，爰併為緩刑4年之宣告。
（五）沒收：扣案之土造長槍1支（槍枝管制編號：0000000000
      號），雖係屬違禁物，原應依刑法第38條第1項第1款之規
      定宣告沒收（95年7月1日修正施行之刑法第38條第1項第1
      款，僅文字上有所修正，實質內容並未變動，不生比較問
      題），惟扣案槍枝業經另案（乙○○案件）中沒收並送兵
      工廠銷毀，業已不存在，爰不另為沒收之諭知，附此敘明
      。
據上論斷，應依刑事訴訟法第369條第1項前段、第364條、第299
條第1項前段，槍砲彈藥刀械管制條例第8條第4項，刑法2條第1
項、第11條前段、第74條第1項第1款，修正前刑法第33條第5款
、第42條第3項前段、第59條，判決如主文。
本案經檢察官丙○○到庭執行職務。
中    華    民    國    97    年    6     月    30    日
                  審判長法  官   何方興
                        法  官   林德盛
                        法  官   王紋瑩
以上正本證明與原本無異。
如不服本判決，應於判決送達後10日內，向本院提出上訴狀。其
未敘述理由者，並應於提出上訴狀後10日內本院補提理由狀（均
須附繕本）。
                        書記官   楊明靜
中    華    民    國    97    年    6     月    30    日
附錄    本判決論罪科刑法條：
槍砲彈藥刀械管制條例第8條
未經許可，製造、販賣或運輸鋼筆槍、瓦斯槍、麻醉槍、獵槍、
空氣槍或第4條第1項第1款所定其他可發射金屬或子彈具有殺傷
力之各式槍砲者，處無期徒刑或5年以上有期徒刑，併科新臺幣1
千萬元以下罰金。
未經許可，轉讓、出租或出借前項所列槍枝者，處5年以上有期
徒刑，併科新臺幣1千萬元以下罰金。
意圖供自己或他人犯罪之用，而犯前二項之罪者，處無期徒刑或
7年以上有期徒刑，併科新臺幣1千萬元以下罰金。
未經許可，持有、寄藏或意圖販賣而陳列第1項所列槍枝者，處3
年以上10年以下有期徒刑，併科新臺幣700萬元以下罰金。
第1項至第3項之未遂犯罰之。


司法院資訊處製作；財團法人民間司法改革基金會備份。
